臺灣臺中地方法院刑事判決　　　　 96年度中交簡上字第768號
上　訴　人　臺灣臺中地方法院檢察署檢察官
被　　　告　乙○○
上列上訴人因被告公共危險案件，不服本院民國96年6月14日96
年度中交簡字第1750號刑事簡易判決（檢察官聲請簡易判決處刑
案號：96年度撤緩偵字第284號），提起上訴，本院管轄第二審
合議庭判決如下︰
    主　　文
原判決撤銷。
乙○○服用酒類，不能安全駕駛動力交通工具而駕駛，處有期徒
刑月，如易科罰金，以銀元佰元即新臺幣玖佰元折算壹日，
減為有期徒刑壹月又拾伍日，如易科罰金，以銀元佰元即新臺
幣玖佰元折算壹日。
    犯罪事實及理由
一、本案經本院合議庭審理結果，認第一審簡易判決所認定被告
    之犯罪事實及其所憑之理由、證據暨論罪科刑之法條均無不
    當，爰引用本院第一審刑事簡易判決書、檢察官聲請簡易判
    決處刑書（如附件1、2所示，但關於易科罰金折算標準部分
    不予引用）中關於認定被告犯罪事實及其所憑之理由、證據
    暨論罪科刑之法條部分之記載（又按刑法第185條之3之罪，
    其罰金部分之法定刑原為最高得科銀元30,000元以下罰金。
    而刑法施行法第1條之1於95年6月14日增訂公布，明定：「
    中華民國94年1月7日刑法修正施行後（按指95年7月1日），
    刑法分則編所定罰金之貨幣單位為新臺幣。94年1月7日刑法
    修正時，刑法分則編未修正之條文定有罰金刑者，自94年1
    月7日刑法修正施行後，就其所定數額提高為30倍。但72年6
    月26日到94年1月7日新增或修正之條文，就其所定數額提高
    為3倍。」。刑法第185條之3係於88年4月21日公布增訂，並
    自88年4月23日施行，故如適用裁判時法，應依前開刑法施
    行法第1條之1第2項但書之規定就其所定數額提高3倍，經提
    高結果，刑法第185條之3之罪所得科處之罰金刑最高額為新
    臺幣90,000 元，與修正前之規定並無不同。惟修正後刑法
    第33條第5款規定「罰金：新臺幣1,000元以上，以百元計算
    之」，與修正前刑法第33條第5款規定「罰金：1元以上」不
    同，依修正前該條款之規定，刑法第185條之3之罪所得科處
    之罰金刑最低為銀元1元即新臺幣3元，惟依修正後之規定，
    該條所得科處之罰金刑最低為新臺幣1,000元，經比較新舊
    法結果，以舊法較有利於被告，故依刑法第2條第1項前段規
    定，本案關於刑法第185條之3之法定刑罰金最低額部分，自
    應適用行為時之法律即修正前刑法第33條第5款規定決定其
    罰金最低額部分之法定刑〈最高法院96年度臺上字第1136號
    判決意旨參照〉。原審就上開部分，漏未敘明，應由本院加
    以補充）。
二、惟按：1、被告行為時，依修正前刑法第41條第1項前段、罰
    金罰鍰提高標準條例第2條（現已刪除）之規定，易科罰金
    之折算標準原以銀元100元、200元、300元折算1日，經依現
    行法規所定貨幣單位折算新臺幣條例第2條折算為新臺幣後
    ，應以新臺幣300元、600元、900元折算1日，而刑法第41條
    第1項前段修正後，則規定為以新臺幣1,000元、2,000元、
    3,000元折算1日，因屬科刑規範事項之變更，其折算標準為
    裁判時所應諭知，自有就新舊法規定比較之必要，經比較新
    舊法結果，以被告行為時之舊法較為有利於被告，自應依修
    正前刑法第41條前段、修正刪除前罰金罰鍰提高標準條例第
    2條、現行法規所定貨幣單位折算新臺幣條例第2條之規定，
    為本件諭知易科罰金之折算標準。然原審卻以修正後之刑法
    第41條第1項前段為諭知易科罰金之折算標準，即有未洽，
    上訴人持此上訴，略稱原審諭知易科罰金之折算標準不當等
    語，為有理由。2、原審判決後，中華民國96年罪犯減刑條
    例業經於96年7月16日起開始施行，而本件被告犯罪時間係
    在該條例所定適用減刑基準日即96年4月24日之前，合於該
    條例所定減刑規定之適用，應依該條例第2條第1項第3款之
    規定減其宣告刑，乃原審未及適用該條例為被告減刑之諭知
    ，亦有未洽，上訴意旨雖未指摘於此，然此係本院應依職權
    調查之事項，本院自應逕以審酌。據上，應認原審判決尚有
    未當，應予撤銷。
三、茲審酌被告漠視一般往來之公眾及駕駛人之用路安全，且政
    府各相關機關業就酒醉駕車之危害性以學校教育、媒體傳播
    等方式一再宣導，為時甚久，被告應對於該項誡命知之甚詳
    ，猶不知警惕，竟仍於酒後駕駛車輛上路，圖存僥倖之心態
    可議，惟念其到案後坦承犯行，態度尚可，且已因跌倒受傷
    ，相當程度得認已受有教訓等一切情狀，量處如主文所示之
    宣告刑，並依前開二、1之所述諭知如易科罰金之折算標準
    ，且依上開中華民國96年罪犯減刑條例第2條第1項第3款之
    規定，減其刑為有期徒刑1月又15日，且諭知如上述之易科
    罰金折算標準。
四、被告經合法傳喚，未具狀請假或為其他任何陳述，核係無正
    當之理由而不到庭，爰不待其陳述，逕行判決。
據上論斷，應依刑事訴訟法第455條之1第1項、第3項、第369條
第1項前段、第371條、第373條，刑法第2條第1項、第185條之3
、（修正前）第41條第1項前段，（修正刪除前）罰金罰鍰提高
標準條例第2條，現行法規所定貨幣單位折算新臺幣條例第2條，
刑法施行法第1條之1第1項、第2項但書，中華民國96年罪犯減刑
條例第2條第1項第3款、第7條、第9條，判決如主文。
本案經檢察官甲○○到庭執行職務。
中　　華　　民　　國　　96　　年　　9　　月　　19　　日
             　　 刑事第14庭　  審判長法　官  陳  葳
                                    　法　官  劉逸成
                                      法  官  林世民
上正本證明與原本無異。
本件不得上訴。
                                      書記官  紀俊源
中　　華　　民　　國　　96　　年　　9　　月　　19　　日
附錄論罪科刑法條：
中華民國刑法第185條之3
服用毒品、麻醉藥品、酒類或其他相類之物，不能安全駕駛動力
交通工具而駕駛者，處1年以下有期徒刑、拘役或30,000元以下
罰金。
